【裁判字號】    91,交簡上,20
【裁判日期】    920515
【裁判案由】    過失傷害
【裁判全文】
臺灣板橋地方法院刑事判決                        九十一年度交簡上字第二號
    公  訴  人  臺灣板橋地方法院檢察署檢察官
    上  訴  人
    即  被  告  甲○○
右列上訴人因過件傷害案件，不服本院板橋簡易庭九十一年度板交簡字第一九一號中
華民國九十一年四月十二日第一審判決（聲請案號：九十一年度偵字第二六五六號）
，提起上訴，本院管轄之第二審合議庭判決如左：
    主  文
原判決撤銷。
甲○○從事業務之人，因業務上之過失傷害人，處有期徒刑參月，如易科罰金，以參
佰元折算壹日。
    事  實
一、甲○○為計程車司機，係從事駕駛業務之人。曾因偽造文書案件，經臺灣台北地
    方法院於民國九十年一月九日判處有期徒刑八月，緩刑二年確定，猶不知警惕，
    復於緩刑期間之九十年九月六日凌晨四時十五分許（聲請簡易判決處刑書誤載為
    下午四時十五分許），駕駛車牌號碼５Ｍ─６８２號（聲請簡易判決處刑書誤載
    為５Ｍ─９５７號）營業用小客車，搭載乘客王春梅，沿台北縣蘆洲市○○路二
    十六巷往信義路方向行駛，途經前開三民路二十六巷與鷺江街之交叉路口，甲○
    ○行進之三民路二十六巷之號誌顯示為閃光紅燈，本應注意汽車行駛至交叉路口
    ，其行進、轉彎應遵守燈光號誌，閃光紅燈表示「停車在開」，車輛應減速接近
    ，先停止於交叉路口前，讓幹道車優先通行後認為安全時，方得續行，而依當時
    情形，天候雨，光線夜間有照明，市區道路○○路，路面狀況濕潤、無缺陷，無
    障礙物，視距良好，又無不能注意之情事，甲○○應注意、能注意卻疏未注意前
    開事項，明知其前方燈號為閃光紅燈，竟未減速接近，停止於交叉路口前，讓幹
    道車優先通行，即貿然通過該交叉路口，適乙○○騎乘車牌號碼ＳＮＸ─９５７
    號機車亦沿台北縣蘆洲市○○街往信義路方向行駛，行經前開閃光黃燈之交叉路
    口，亦未注意車前狀況，並隨時採取必要之安全措施，減速接近，注意安全，小
    心通過，甲○○見狀煞車不及，致其所駕駛之前開營業用小客車左前方擦撞乙○
    ○所騎乘之前開機車右側，乙○○因而人車倒地，受有左足第五趾蹠骨骨折、胸
    部兩上下肢挫傷、左右腳、左右手、胸部擦傷之傷害。嗣經甲○○打電話報警處
    理，而報案人或勤務中心轉來資料未報明肇事人姓名，警員前往傷者就醫之醫院
    處理時，甲○○在場，並當場向處理之警員承認為肇事人，自首而接受裁判。
二、案經乙○○訴由臺北縣政府警察局蘆洲分局報請臺灣板橋地方法院檢察署檢察官
    偵查後聲請簡易判決處刑。
    理  由
一、訊據被告甲○○對於於右揭時地駕駛車牌號碼５Ｍ─６８２號營業用小客車與告
    訴人乙○○所騎乘之前開車牌號碼ＳＮＸ─９５７號機車發生擦撞，並導致乙○
    ○受傷之事實固自承不諱，惟矢口否認有何過失犯行，辯稱：肇事前其因行駛至
    路口時，就踩煞車，車輛完全在停止狀態時，其看左方沒有來車，就踩油門，正
    起步時，再看左方沒有來車，等其回頭看前方時，就與對方撞上了。並非完全是
    其的過失，且主要是告訴人有喝酒，車速比其快來撞其的，不是其撞告訴人，其
    車子轉過來就撞到云云。然查：右揭事實迭據告訴人乙○○指訴甚詳，其於警訊
    中指稱：其駕駛車牌號碼ＳＮＸ─９５７號機車行駛鷺江街欲往信義路方向行駛
    ，行經肇事地點時，與其右方車發生車禍。其右側中央處與對方左前角發生碰撞
    等語。於檢察官偵訊時並稱：被告直接衝出來。在路口被告車左前方撞上其機車
    腳踏板等語。於本院九十一年七月十七日調查中復稱：其是騎機車走蘆洲鷺江街
    往信義路方向，行駛至三民路口，其走的方向是閃黃燈，被告開計程車從三民路
    二十六巷出來，是閃紅燈。其速度約三十公里，其看到閃黃燈有減速慢行，沒有
    停下來，通過時，被告從其右手邊出來，撞到其機車腳踏板，其往左摔，有骨折
    、擦傷。其確定被告遇到閃紅燈沒有停車再開，其覺得過失在被告等語。其於本
    院九十一年九月二十日調查中又稱：被告的車直接從巷子衝出來，沒有減速，也
    沒有停下來。其沒有看到被告的車，該處視野不錯，大約在交叉路口網狀處撞到
    ，其大約騎時速三十公里左右，只有減速，沒有停下來等語。告訴人指訴均前後
    一致，並無瑕疵。證人王春梅即於前開時地被告搭載之乘客亦到庭證稱：其不認
    識被告。九十年九月六日下午其有搭一台計程車，在蘆洲三民路口，與機車發生
    事故。其當天要回家，當時正要通過一個交叉路口，當時車速不快，被告是撞到
    再停車，在路口之前被告的車並沒有停下來。被告應該是在撞到後才停下來等語
    ，核與告訴人指訴情節相符。且告訴人所騎乘之車牌號碼ＳＮＸ─９５７號機車
    右側腳踏板處有受損，機車前方並無撞擊及受損情形，而被告所駕駛之前開車牌
    號碼５Ｍ─６８２號營業用小客車受損位置則在左前角處等情，有車損相片八幀
    在卷可稽，則依車損情形，亦與告訴人指訴情節相符。被告雖辯稱乃是告訴人來
    撞其，並非其撞告訴人云云，然顯與前開車損狀況及證人證述情形不符，尚難遽
    信。足徵被告駕駛前開營業用小客車行經閃紅燈之交叉路口，並未減速接近，先
    停止於交叉路口前，讓幹道車優先通行後認為安全時才續行，而是以未減速之狀
    態貿然通過該交叉路口，且乃是被告所駕駛之前揭車撞及告訴人騎乘之機車右側
    腳踏板處，而非告訴人之機車撞及被告之營業用小客車，被告前開所辯尚難採信
    。被告雖復辯稱係因告訴人酒後撞其的云云。惟告訴人於右揭時地騎乘機車肇事
    前，曾服用二杯啤酒等情，雖據告訴人於檢察官偵訊中陳述屬實，並有酒精濃度
    測試記錄紙乙紙為證，然告訴人於九十年九月六日凌晨五時四十三分所為之前開
    酒精濃度測試，其呼氣酒精濃度僅每公升零點零八毫克，前開有酒精濃度測試記
    錄紙可稽。而血液濃度約為呼氣濃度之二千一百倍換算。依據Widmark實驗模式
    ，血液中酒精濃度因人體代謝作用，每小時下降值約10至19mg\dl，有法務部法
    醫研究所九十二年一月八日法醫毒字第０九一０００四四四八號函足憑，依據前
    開實驗模式推算被告於九十年九月六日凌晨四時十五分肇事時之呼氣酒精濃度約
    僅為每公升零點零八七毫克至每公升零點零九三毫克，距離行政罰之每公升零點
    二五毫克法定標準值，相去甚遠，且告訴人於肇事後之是日凌晨五時五十分許經
    處理警員進行酒後生理協調平衡檢測，其所測試之項目均合格，而認定能安全駕
    駛，有台北縣政府警察局蘆洲分局汽車駕駛人酒後生理協調平衡檢測記錄卡乙紙
    附卷可參。從而告訴人前開服用啤酒二杯之行為與本件車禍之發生，並無任何過
    失責任或相當因果關係可言。被告前開所辯，亦難採信。按注意汽車行駛至交叉
    路口，其行進、轉彎應遵守燈光號誌；閃光紅燈表示「停車在開」，車輛應減速
    接近，先停止於交叉路口前，讓幹道車優先通行後認為安全時，方得續行，道路
    交通安全規則第一百零二條第一款、道路交通標誌標線號誌設置規則第二百十一
    條第一項第二款分別定有明文。而依當時情形，天候雨，光線夜間有照明，市區
    道路○○路，路面狀況濕潤、無缺陷，無障礙物，視距良好，有道路交通事故調
    查報告表乙紙附卷可憑，又無不能注意之情事，被告竟在通過前開閃紅燈之交叉
    路口，未減速並停止，即貿然通過，未讓幹道車即告訴人騎乘之機車先行，以致
    撞及告訴人機車右側車身，因而肇事，被告之行為顯有過失。而告訴人經過表示
    警告之閃光黃燈號誌交叉路口，本應減速接近，注意安全，小心通過，惟竟在交
    叉路口中間之網狀黃線處遭車速不快之被告車輛撞及，告訴人未注意車前狀況，
    並隨時採取必要之安全措施，減速接近，注意安全，小心通過因而受傷，其亦有
    過失。本件經送請臺灣省台北縣區車輛行車事故鑑定委員會鑑定結果，亦認被告
    駕駛小客車行經閃紅燈路口，未讓幹道車先行為肇事主因，告訴人駕駛輕機車未
    注意車前狀況為肇事次因，有該委員會北鑑字第九一一五四九號函在卷可參。末
    查告訴人確因本件車禍受有如事實欄所載之傷害，亦有宏仁醫院出具之診斷證明
    書乙紙在卷可憑，被告之駕駛過失行為與告訴人所受傷害間顯有相當因果關係。
    本件事證明確，被告犯行洵堪認定。
二、被告為計程車司機，係以駕駛為業務之人，其因駕車過失行為造成告訴人受傷，
    核其所為係犯刑法第二百八十四條第二項前段之從事業務之人，因業務上之過失
    傷害人罪。又本件為被告打電話報案之事實，業據被告陳明在卷，核與告訴人所
    述情節相符，而報案人或勤務中心轉來資料未報明肇事人姓名，警員前往傷者就
    醫之醫院處理時，被告在場，並當場成認為肇事人等情，有台北縣政府警察局蘆
    洲分局所製之是否自首調查表乙紙在卷可稽，應依刑法第六十二條前段自首之規
    定減輕其刑。
三、原審以被告犯行明確，就被告所犯業務過失傷害依法論罪科刑，原非無見，惟原
    判決漏未就告訴人亦有過失，及被告係屬自首之有利事實予以審酌認定，致未依
    法減輕其刑，於法自有違誤，而被告上訴意旨否認過失，雖並不足取，但原判決
    既屬可議而無可維持，自應予以撤銷，而由本院管轄之第二審合議庭自為改判。
    爰審酌被告素行、過失之程度、、所生危害、及否認犯行之犯罪後態度，尚未與
    告訴人達成和解等一切情狀，量處如主文第二項所示之刑，並諭知易科罰金之折
    算標準。
據上論斷，應依刑事訴訟法四百五十五條之一第一項、第三項、第三百六十九條第一
項前段、第三百六十四條、第二百九十九條第一項前段，刑法第二百八十四條第二項
前段、第六十二條前段、第四十一條第一項前段，罰金罰鍰提高標準條例第一條前段
、第二條，判決如主文。
本案經檢察官黃正綱到庭執行職務。
中      華      民      國    九十二    年      五      月     十五     日
                                  臺灣板橋地方法院刑事第二庭
                  審判長法  官   古秋菊
                                            法  官   崔玲琦
                                            法  官   張宏節
不得上訴。
右正本證明與原本無異。
                                            書記官   李淑秋
中      華      民      國    九十二    年     五      月      十九    日
附論罪科刑法條
刑法第二百八十四條
因過失傷害人者，處六月以下有期徒刑、拘役或五百元以下罰金。致重傷者，處一年
以下有期徒刑、拘役或五百元下罰金。
從事業務之人，因業務上之過失傷害人者，處一年以下有期徒刑、拘役或一千元以下
罰金。致重傷者，處三年以下有期徒刑、拘役或二千元以下罰金。


司法院資訊處製作；財團法人民間司法改革基金會備份。
